【裁判字號】    98,財管,8
【裁判日期】    980508
【裁判案由】    指定遺產管理人
【裁判全文】
臺灣苗栗地方法院民事裁定               98年度財管字第8號
聲  請  人  新興資產管理股份有限公司
法定代理人  甲○○○
上列聲請人聲請指定被繼承人乙○○之遺產管理人事件，本院裁
定如下：
    主  文
指定李建德律師（住苗栗縣苗栗市○○路三三二巷八十二號）為
被繼承人乙○○（民國四十四年八月三十日出生，身分證統一編
號：Ｚ000000000號，民國九十五年五月二日死亡，生
前住苗栗縣苗栗市○○里○鄰○○路二五五巷十弄二十號四樓）
之遺產管理人。
准對被繼承人乙○○之繼承人為承認繼承之公示催告。
被繼承人乙○○之繼承人，應自本公示催告最後登載新聞紙之日
起，壹年內承認繼承，上述期限屆滿，無繼承人承認繼承時，被
繼承人乙○○之遺產，於清償債權並交付遺贈物後，如有剩餘即
歸屬國庫。
聲請程序費用由被繼承人乙○○之遺產負擔。
    理  由
一、本件聲請意旨略以：聲請人自臺灣土地銀行股份有限公司（
    下稱土地銀行）受讓債權，成為被繼承人乙○○（男，民國
    44年8 月30日出生，身分證統一編號：Ｚ000000000號，生前
    住苗栗縣苗栗市○○里○ 鄰○○路255 巷10弄20號4 樓）之
    債權人，嗣被繼承人於95年5 月2 日死亡，其遺有財產，惟
    其各順位繼承人均已向本院聲明拋棄繼承權並經准予備查在
    案，且其親屬會議亦未於民法第1177條規定之1 個月期限內
    選定遺產管理人，為使聲請人之債權順利受償，爰依民法第
    1178條第2 項之規定，聲請指定李建德律師擔任被繼承人之
    遺產管理人等語。
二、按繼承開始時，繼承人之有無不明者，由親屬會議於一個月
    內選定遺產管理人，並將繼承開始及選定遺產管理人之事由
    ，向法院報明。無親屬會議或親屬會議未於前條所定期限內
    選定遺產管理人者，利害關係人或檢察官，得聲請法院選任
    遺產管理人，並由法院依前項規定為公示催告。又先順序繼
    承人均拋棄其繼承權時，由次順序之繼承人繼承。其次順序
    繼承人有無不明或第四順序之繼承人均拋棄其繼承權者，準
    用關於無人承認繼承之規定，民法第1177條、第1178條第2
    項、第1176條第6 項分別定有明文。次按法院選任或改任財
    產管理人時，應訊問利害關係人意見，非訟事件法第112 條
    亦有明文規定。
三、經查：
（一）聲請人主張之前開事實，業據其提出被繼承人乙○○之除
      戶戶籍謄本、繼承系統表、本院98年2 月11日苗院燉家字
      第03466 號函文影本、債權讓與證明書影本、臺灣新生報
      影本等件為證，復經本院依職權調取95年度繼字第202 號
      、229 號拋棄繼承權卷宗2 宗核閱屬實。從而，聲請人為
      被繼承人之債權人，故其以利害關係人之身分，聲請本院
      指定被繼承人之遺產管理人，洵屬有據。
（二）本院審酌被繼承人乙○○無配偶，其父母及祖父母均已死
      亡，而直系血親卑親屬及兄弟姊妹亦已拋棄繼承，未必能
      善盡遺產管理人之義務。另聲請人陳報指定由李建德律師
      擔任被繼承人之遺產管理人，茲審酌李建德律師為苗栗律
      師公會所推薦有意願擔任遺產管理人之律師，律師就法律
      學有專精，就遺產管理事件應為熟稔，能有效發揮遺產之
      最大效益；爰指定李建德律師為被繼承人之遺產管理人，
      並依法為承認繼承之公示催告。
四、依非訟事件法第157 條，裁定如主文。
中    華    民    國    98    年     5    月     8    日
                  家事法庭    法  官   曾明玉
以上正本與原本無誤。
如對本裁定不服，須於裁定送達翌日起十日內向本院提出抗告狀
附繕本，並繳納抗告費用新臺幣壹仟元。
                              書記官   楊思賢
中    華    民    國    98    年     5    月     8    日


司法院資訊處製作；財團法人民間司法改革基金會備份。
